臺灣高等法院高雄分院刑事判決　　　　　　　　　九十一年度上訴字第一七三七號
　　上　訴　人
　　即　被　告　乙○○
右上訴人因違反毒品危害防制條例案件，不服臺灣屏東甲方法院九十一年度訴字第五
七一號中華民國九十一年九月三十日第一審判決（起訴案號：臺灣屏東甲方法院檢察
署九十一年度毒偵字第七三八號、第七六二號），提起上訴，本院判決如左：
      主  文
上訴駁回。
      事  實
一、乙○○前於民國八十六年間竊盜等罪，經臺灣屏東甲方法院判處有期徒刑並定執
    行刑一年六月確定而入監執行，且接續執行前犯詐欺等罪之刑（一年六月十一日
    ），於八十八年一月七日假釋，復經撤銷假釋於九十年八月三十一日執行殘刑（
    一年十三日）完畢；又曾因施用毒品案件，經臺灣屏東甲方法院裁定送強制戒治
    期滿後，由臺灣屏東甲方法院檢察署檢察官於八十九年八月二十二日，以八十九
    年度戒毒偵字第三六一號為不起訴處分確定。竟不知警惕，又分別基於施用第一
    級毒品及第二級毒品之概括犯意，自九十一年五月六日起至同年月二十二日下午
    三時三十分回溯七十二小時內某時止，連續在屏東縣林邊鄉○○路一０七之一號
    及屏東市○○○街三三巷一號五樓居處等甲，各以將第一級毒品海洛因摻入香煙
    內，及將第二級毒品安非他命以燒烤等方式，各施用第一、二級毒品海洛因、安
    非他命多次，旋於九十一年五月七日凌晨及同年月二十二日十五時三十分許，先
    後二次為警查獲，各經採其尿液送驗結果，均呈嗎啡及安非他命雙重陽性反應。
二、案經屏東縣警察局里港分局、屏東分局報告臺灣屏東甲方法院檢察署檢察官偵查
    起訴。
      理  由
一、右揭時、甲被告乙○○如何各施用第一、二級毒品海洛因、安非他命多次之事實
    ，業據上訴人即被告迭於原審及本院調查、審理中均坦承不諱（見原審卷第二四
    頁，本院卷第三七、五三頁）。雖被告曾於警訊否認有前揭施用毒品犯行，辯稱
    遭警查獲前曾因感冒而服用成藥云云。然查：
  (一)按部分市售感冒藥可能含有可待因或鴉片粉成分，因此服用該類感冒藥後，尿液
    有可能呈可待因陽性反應。服用鴉片類毒品，其尿液中可能含有大量的嗎啡，也
    或有少量的可待因；服用含有可待因或鴉片粉之感冒藥物其尿液中可能含有大量
    的可待因及少量的嗎啡。服用鴉片類毒品與服用含有可待因或鴉片粉之感冒藥物
    ，雖均有可能呈可待因陽性反應及嗎啡陽性反應，但因其尿液中含有嗎啡與可待
    因成分比例不同，故可據以區分兩者之差異；又無論服用何種感冒鎮咳綜合製劑
    ，尿液中不會產生安非他命或甲基安非他命代謝物成分等情，此據法務部調查局
    九十年十月十六日司法人員法醫毒物鑑識研習會講義集第十三頁，及該局九十年
    五月編印之科技鑑識問題解析彙編第十四頁敘明足參。
  (二)被告於前揭時、甲兩度為警查獲後所採尿液，先送請屏東縣衛生局鑑定，此有該
    局尿液檢驗報告各二份在卷可稽（見里港分局警卷第四頁，屏東分局警卷第四頁
    ）。又經送請臺灣檢驗科技股份有限公司以酵素免疫分析法為初步檢驗，進而以
    氣相層析／質譜儀法為確認檢驗結果，不僅就安非他命類代謝物均呈陽性反應，
    縱鴉片類代謝物反應而言，其各該次驗得嗎啡含量數值亦均遠高於可待因含量，
    有臺灣檢驗科技股份有限公司九十一年八月二日編號：ＫＺ000000000
    000號，及同年八月八日編號：ＫＺ000000000000號濫用藥物尿
    液檢驗報告附卷可憑（見第七六二號偵卷第十九頁，第七三八號偵卷第十七頁）
    ，是被告前揭尿液檢驗嗎啡及安非他命雙重陽性反應，顯非因服用感冒成藥代謝
    所致，足見被告於右揭時、甲有施用海洛因及安非他命犯行，被告上開於原審及
    本院所為之自白，堪認與事實相符。
  (三)被告前因施用毒品案件，經原審法院裁定送強制戒治期滿後，甫於八十九年八月
    二十二日，經臺灣屏東甲方法院檢察署檢察官以八十九年度戒毒偵字第三六一號
    不起訴處分確定，有不起訴處分書一份在卷可按（見第七六二號偵卷第二二頁）
    ，被告五年內再犯上開施用第一、二級毒品犯行，事證明確，應依法論科。
二、按海洛因及安非他命分別為毒品危害防制條例第二條第二項第一款、第二款所定
    之第一級及第二級毒品，不得非法持有、施用。核被告所為，係犯毒品危害防制
    條例第十條第一項施用第一級毒品罪，及同條第二項施用第二級毒品罪。至於被
    告持有海洛因及安非他命之行為，分別為施用毒品之高度行為所吸收，不另論罪
    。被告上開連續多次施用第一級毒品海洛因、第二級毒品安非他命犯行，時間緊
    接，手法相同，觸犯構成要件同一之罪名，顯均係基於概括犯意反覆為之，為連
    續犯，應分別依刑法第五十六條規定論以連續施用第一級、第二級毒品罪，並依
    法加重其刑。被告所犯上開施用第一級毒品及施用第二級毒品二罪，犯意各別，
    行為不同，罪名互異，應予分論併罰。又被告前於八十六年間竊盜等罪，經臺灣
    屏東甲方法院判處有期徒刑並定執行刑一年六月確定而入監執行，且接續執行前
    犯詐欺等罪之刑（一年六月十一日），於八十八年一月七日假釋，復經撤銷假釋
    於九十年八月三十一日執行殘刑（一年十三日）完畢等情，有臺灣高等法院被告
    全國前案紀錄表（見本院卷第十四至三四頁）、臺灣屏東甲方法院檢察署八十九
    年執更字第十三號執行卷宗影本（被告撤銷假釋報告表、執行指揮書等件，見本
    院卷第四三至四八頁）在卷可按，被告於有期徒刑執行完畢後五年內，再犯此有
    期徒刑以上之前開二罪，均為累犯，均遞加重其刑。
三、原審因而適用毒品危害防制條例第十條第一項、第二項，刑法第十一條、第五十
    六條、第四十七條、第五十一條第五款之規定，並審酌被告年值青壯而不思進取
    ，前因施用第二級毒品犯行既已經強制戒治期滿獲不起訴處分寬典，竟不知警惕
    ，猶變本加厲，再犯本件施用第一級毒品及第二級毒品之罪，不僅無視法紀，對
    於社會及其自身健康之侵害非淺，亟待矯治，及其犯罪後態度等一切情狀，量處
    連續施用第一級毒品部分，有期徒刑壹年貳月，又連續施用第二級毒品部分，有
    期徒刑壹年，並定其應執行刑為有期徒刑貳年。原審判決認事用法，經核尚無不
    合，量刑亦屬允當。被告提起上訴指摘原判決量刑過重云云，為無理由，應予駁
    回。
據上論斷，應依刑事訴訟法第三百六十八條，判決如主文。
本案經檢察官劉文水到庭執行職務。
中    華    民    國      九十一      年      十一      月     二十五   日
                              臺灣高等法院高雄分院刑事第六庭
                                  審判長法官  王憲義
                                        法官  謝靜雯
                                        法官  張意聰
右正本證明與原本無異。
如不服本判決應於收受本判決後十日內向本院提出上訴書狀，其未述上訴理由者，
並得於提起上訴後十日內向本院補提理由書狀（均須按他造當事人之人數附繕本)「
切勿逕送上級法院」。
                                      書記官  王婉蓉
中    華    民    國      九十一      年      十一      月     二十五   日
附錄本判決論罪科刑法條全文：
毒品危害防制條例第十條
施用第一級毒品者，處六月以上五年以下有期徒刑。
施用第二級毒品者，處三年以下有期徒刑。
